臺灣臺中地方法院刑事判決　　　　　　　 100年度易字第90號
公　訴　人　臺灣臺中地方法院檢察署檢察官
被　　　告　陳聖傑
上列被告因竊盜案件，經檢察官提起公訴（99年度偵緝字第1740
號），本院判決如下：
    主    文
陳聖傑犯竊盜罪，處有期徒刑月，如易科罰金，以新臺幣壹仟
元折算壹日。又犯竊盜罪，處有期徒刑貳月，如易科罰金，以新
臺幣壹仟元折算壹日。應執行有期徒刑肆月，如易科罰金，以新
臺幣壹仟元折算壹日。
    犯罪事實
一、陳聖傑意圖為自己不法之所有，基於竊盜之犯意，於民國98
    年8月1日18時許，利用其借住在臺中縣豐原市○○里○○路
    56巷14弄5號4樓洪照順住處之機會，竊取洪照順所有而放置
    在洪照順住處客廳桌上之MOTOROLA牌V9型紫羅蘭色手機1支
    （序號：000000000000000號）；得手後，於翌日（2日）20
    時48分許，持往臺中市○區○○路225號永生當舖，以新臺
    幣（下同）2500元之代價，典當予不知情之當舖業者陳啟松
    ，所得款項供己花用殆盡。另基於竊盜之犯意，意圖為自己
    不法之所有，於同年9月29日17至18時許之間某時，在臺中
    市○○路291之3號國立臺中圖書館7樓，趁賴易承暫離座位
    之際，竊取賴易承所有而不慎掉落於書桌底下（起訴書誤載
    為放置閱覽桌上）之BENQ牌C30型橘灰色手機1支（序號：00
    000000000000008號）；得手後，於同日18時32分許，持往
    上開永生當舖，以500元之代價，典當予不知情之當舖業者
    陳啟松，所得款項供己花用殆盡。嗣經洪照順事後發現失竊
    報警，為警循線查知上情。
二、案經洪照順訴由臺中縣警察局（現改制為臺中市政府警察局
    ）豐原分局報告臺灣臺中地方法院檢察署檢察官偵查起訴。
    理    由
一、認定犯罪事實所憑之證據及理由﹕
  (一)被告竊取告訴人洪照順手機部分﹕
    1.訊據被告固坦承其於98年8月1日案發時借住在臺中縣豐原
      市○○路56巷14弄5號4樓告訴人洪照順住處之情，惟否認
      有何竊取告訴人洪照順手機之犯行，辯稱﹕伊係受洪照順
      之委託，將洪照順之手機拿到當鋪典當；因為洪照順之前
      曾和大雅路上的那家當鋪鬧得很不愉快，所以他才請伊幫
      他當；又因為洪照順欠伊錢，所以洪照順才不自己去別家
      沒有發生過不愉快的當鋪典當，而叫伊幫他去當，他說手
      機當了要先還伊1000元，這支手機當2500元，伊把當票及
      2500元全部交給洪照順，後來洪照順沒有還伊錢；洪照順
      從98年6月陸陸續續到8月多伊離開他家時，向伊借了快3
      萬元（見偵查卷第13頁）；伊所講洪照順向伊借錢指的是
      伊先代墊3萬元做為伊與洪照順合夥幫他人安排相親之用
      （見本院卷第24反面）云云。經查﹕證人即告訴人洪照順
      於本院具結證稱﹕被告於98年6月到8月間住在伊家約兩個
      月，睡在伊兒子的房間，伊於98年8月1日晚間6點時發現
      伊的1支手機不見了，伊是將手機放在自己的房間，伊的
      房間就在伊兒子房間的隔壁，伊的房間沒有在關門的；伊
      發現手機不見時，沒有證據，後來在98年10月中家中大掃
      除時，在伊兒子房間發現當票，才知道伊的手機是遭被告
      竊取拿去典當，所以才去報案；被告住在伊家期間，伊沒
      有跟被告借過錢，伊不曾去過當鋪等語（見本院卷第23、
      24頁）。核其上開具結證述，有永生當鋪當票1紙在卷可
      稽，應可採信。而被告先係辯稱告訴人洪照順欠伊借款，
      復改稱告訴人洪照順欠伊合夥事業之墊款，前後所言已不
      相符，又如依被告所辯，告訴人洪照順係因積欠其款項始
      委託其典當手機，則被告自當將典當所得抵扣告訴人洪照
      順對其之欠款，然而被告卻又辯稱其將典當所得2500元全
      數交付告訴人洪照順云云，則其前後所辯亦違常情，而難
      採信。
    2.再者，本件復有收當物品登記簿、照片等資料在卷可憑。
      此外，被告前因幫助恐嚇取財案件，經臺灣士林地方法院
      於98年6月22日判處有期徒刑2月，得以1000元折算1日易
      科罰金確定，其後被告於98年10月28日遭通緝，再於98年
      11月2日入監服刑，至99年1月1日縮刑期滿執行完畢，此
      有臺灣高等法院被告前案紀錄表在卷可稽；而本件被告為
      竊盜犯行之98年8月1日之時，正係被告遭判得易科罰金之
      徒刑確定後至入監服刑前之期間，由此亦足佐證被告於本
      件犯罪時之經濟狀況不佳，此應係被告意圖不勞而獲竊取
      他人財物之動機。
    3.另被告雖聲請測謊云云，惟測謊鑑識係就被測試人於測試
      時之心理狀況所產生之生理反應，據以判斷被測試人有無
      說謊，常因受測人對於問題之理解及受測人心理、智識之
      成熟與否而受影響，因此所為之測謊結果，僅足為偵辦案
      件之參考方法，未必準確，僅得於所使用之測謊儀器及其
      測試之問題與方法具專業可靠性時，依補強性法則供裁判
      之佐證，究不得作為有罪或無罪判決之唯一證據，本案事
      證既明已如前述，自無再送測謊鑑定之必要，附此敘明。
  (二)被告竊取被害人賴易承手機部分﹕
    訊據被告固坦承其於98年9月29日17至18時許之間某時，在
    臺中市○○路291之3號國立臺中圖書館7樓，於某書桌底下
    拾得手機1支，並據為己有之情，惟否認有何竊盜犯行，辯
    稱﹕伊係從地上撿到手機，並未竊取手機云云。經查﹕證人
    即被害人賴易承於本院具結證稱﹕伊於98年9月29日在臺中
    市○○路291之3號國立臺中圖書館失竊手機1支，當天伊以
    為伊將手機帶在身上，就出去吃晚飯，伊回到圖書館，發現
    手機不見；伊離開座位去吃飯前，伊座位上放置書本，表示
    伊還要回來；伊離開前，伊周圍座位都沒有坐人，只有伊1
    人，那個桌子是4人座的；伊無法確定伊離開座位去吃晚飯
    前，手機是否有掉在地上，也無法確定當時手機是否放在桌
    上等語（見本院卷第21頁反面至第22頁反面）。而被告自承
    其係於桌子底下撿到手機，該桌子上面放置書本，伊知道那
    裏有人坐等情（見本院卷第25頁反面）。依證人即被害人賴
    易承之上開證述及被告之供述可知，於被害人賴易承離開座
    位外出用餐時，其座位桌面上仍擺放書本，座位底下有手機
    ；則依社會日常生活之一般觀點而為判斷，該座位底下之手
    機應非他人遺失物或脫離本人持有之物，而係他人不慎掉落
    之物，仍尚未脫離物之所有人之持有支配範圍。被告明知該
    於桌底下拾得之手機，係他人不慎掉落之物，仍屬使用該座
    位之人所有，竟未經原所有權人之同意，將之取走，據為己
    有，應構成竊取他人動產之竊盜犯罪行為。此外，本件復有
    永生當鋪當票、收當物品登記簿及照片等資料在卷可稽。綜
    上所述，本件事證明確，被告之犯行洵堪認定。
二、論罪科刑﹕
    核被告上開所為，均係犯刑法第320條第1項之竊盜罪。被告
    2次竊盜犯行，犯意各別，行為互殊，應分論併罰。爰審酌
    被告為圖不勞而獲，分別竊取被害人洪照順之手機1支（典
    當所得2500元，被害人洪照順警詢陳述該手機價值6900元）
    、被害人賴易承之手機1支（典當所得500元，被害人賴易承
    警詢陳述該手機價值3000元），侵害被害人等之財產法益，
    且犯後未具悔意，亦未賠償被害人等之損失，所為實值非難
    ；兼衡酌被告前無竊盜前科，犯罪後坦承其於圖書館書桌底
    下拾得被害人賴易承手機之部分客觀犯罪事實，及被害人失
    竊物品之價值相異等一切情狀，分別量處如主文所示之刑，
    及諭知易科罰金之折算標準，並定其應執行刑。檢察官雖具
    體求刑各有期徒刑4月，惟本院斟酌上情，認檢察官之求刑
    尚嫌過重，附此敘明。
四、適用之法律﹕
  (一)刑事訴訟法第299條第1項前段。
  (二)刑法第320條第1項、第41條第1項前段、第51條第5款。
  (三)刑法施行法第1條之1第1項、第2項前段。
本案經檢察官沙小雯到庭執行職務。
中    華    民    國   100    年    3     月    15    日
                      刑事第十三庭  法  官  戴嘉慧
以上正本證明與原本無異。
如不服本判決應於收受判決後10日內向本院提出上訴書狀，並應
敘述具體理由；其未敘述上訴理由者，應於上訴期間屆滿後20日
內向本院補提理由書狀(均須按他造當事人之人數附繕本)「切勿
逕送上級法院」。
告訴人或被害人對於判決如有不服具備理由請求檢察官上訴者，
其上訴期間之計算係以檢察官收受判決正本之日期為準。
                                    書記官  劉晴芬
中    華    民    國   100    年    3     月    15    日
【附錄本案論罪科刑法條】
刑法第320條
（普通竊盜罪、竊佔罪）
意圖為自己或第三人不法之所有，而竊取他人之動產者，為竊盜
罪，處5年以下有期徒刑、拘役或5百元以下罰金。
意圖為自己或第三人不法之利益，而竊佔他人之不動產者，依前
項之規定處斷。
前二項之未遂犯罰之。